【裁判字號】    91,上易,23
【裁判日期】    900227
【裁判案由】    竊盜
【裁判全文】
臺灣高等法院花蓮分院刑事判決                      九十一年度上易字第二三號
    上  訴  人  臺灣臺東地方法院檢察署檢察官
    被      告  甲○○
右上訴人因被告竊盜案件，不服臺灣台東地方法院九十年度易字第二七九號中華民國
九十年十一月三十日第一審判決（起訴案號：臺灣台東地方法院檢察署九十年度偵字
第一三九六、一三九七號）提起上訴，本院判決如左：
    主  文
原判決撤銷。
甲○○連續攜帶兇器竊盜，累犯，處有期徒刑壹年陸月。並於刑之執行前，令入勞動
場所強制工作參年。扣案之鑰匙貳支、螺絲起子壹把沒收。
    事  實
一、甲○○於民國（下同）八十二年間因贓物罪，經判處有期徒刑六月，八十四年一
    月十日易科罰金執行完畢；又於八十三年間再犯贓物罪，經判處有期徒刑三月，
    八十三年五月十九日羈押期滿執行完畢；八十四年再因犯竊盜罪，經判處有期徒
    刑四月確定，八十五年六月十三日執行完畢；八十五年間又再因竊盜，經判處有
    期徒刑七月確定，八十六年六月十九日執行完畢，顯有犯罪習慣。猶不知悔改，
    又基於意圖為自己不法之所有之概括犯意，先於八十九年十二月三十日六時五十
    分許，在新竹市○○路一０七號前，持其所有之鑰匙一支，竊取丙○○所有之車
    牌號碼ＪＯ─四五二七號小貨車乙輛，得手後留供己用。另於九十年一月十六日
    八時許，在新竹縣竹北市縣○○路東元醫院旁，竊取東元醫院所有之「禁止停車
    」告示牌乙具。再於九十年五月二十四日十二時三十分許，在桃園縣桃園市○○
    路○段四五一巷口，持其所有可供為兇器之螺絲起子一把及鑰匙一支，竊取丁○
    ○所有之車牌號碼ＬＥ─二五０五號小貨車乙輛，得手後均留供己用。嗣於九十
    年一月十六日九時許，在竹北市○○路與中正西路口；及九十年五月二十五日十
    一時許，在新竹市○○路與寶山路口，為警先後查獲其駕駛竊得之小貨車，並扣
    得其所有供犯罪所用之鑰匙二支、螺絲起子一把。
二、案經新竹縣警察局竹北分局、新竹市警察局第二分局報告台灣新竹地方法院檢察
    署呈請台灣高等法院檢察署檢察長核轉台灣台東地方法院檢察署檢察官偵查起訴
    。
    理  由
一、訊之被告甲○○固坦承有於前開時、地取得前開告示牌，及駕駛前開二小貨車之
    事實，惟矢口否認有何竊盜犯行，辯稱：告示牌係從東元醫院旁的垃圾堆內撿到
    的，垃圾堆就在大馬路旁；小貨車係分別向友人謝東城、張俊民所借云云。經查
    ：
（一）按認定犯罪事實所憑之證據，並不以直接證據為限，即綜合各種間接證據，本
      於推理作用，為認定犯罪事實之基礎，如無違背一般經驗法則，尚非法所不許
      （最高法院四十四年台上字第七０二號判例參照）。
（二）本件被告所竊取之「禁止停車」告示牌原係置於東元醫院停車場，並非置於垃
      圾堆，且東元醫院之垃圾間並未臨接大馬路等情。業據證人即東元醫院總務人
      員乙○○於台灣新竹地方法院檢察署檢察官訊問時結證稱：「該告示牌係東元
      醫院所有，還要用的，放在停車場；東元醫院之垃圾場距離停車場有二、三百
      公尺遠，是在完全不同的地方」等語甚詳；並有證人乙○○所繪附於台灣新竹
      地方法院檢察署九十年度偵緝字第一二五號卷第十八頁之簡圖可證。
（三）本件前開被告持有之二輛小貨車，被告雖辯稱係分別向友人所借，惟其對所稱
      借予車牌號碼ＬＥ─二五０五號小貨車之友人之姓名、年籍資料，於偵查中係
      稱：「我只知道綽號老張，真實姓名及年籍我都不知道」，「都沒有留住址、
      電話號碼」，「他是在外面流浪的」等語（見三二五九號偵查卷第五頁、第十
      五頁）；而於原審則稱：「．．．另外那台車子是我向張俊民借的．．．」等
      語（參原審卷第二八頁），前後所述已有不一。其另在本院陳稱：在借車兩、
      三天前，有看過張俊民開過那輛車云云，顯與被告在該車失竊翌日即遭警查獲
      之事實不符。另被告對其所稱借予車牌號碼ＪＯ─四五二七號小貨車之友人謝
      東城年籍、住址均表示不知情，且經警帶同其前往查訪及查閱戶口資料，均查
      無此人。再衡諸以小貨車之社會交易價值，依一般生活經驗，被告實無可能係
      向不知如何聯絡之友人借得。
（四）又被告在警訊坦承螺絲起子一把及鑰匙一支為其所有，而被害人丁○○亦證稱
      其遭竊之車牌號碼ＬＥ─二五０五號小貨車之電門開關被撬壞，已足認定被告
      確係持螺絲起子竊取該車。從而被告前開辯解，均顯然與事實不符，無足為採
      ；此外復有贓物保管認領收據三紙附卷，及鑰匙二支、螺絲起子一把扣案可稽
      。是本件事證明確，被告犯行堪予認定。
二、核被告所為，係犯刑法第三百二十條第一項之竊盜罪（竊取車牌號碼ＪＯ─四五
    二七號小貨車及「禁止停車」告示牌部分）、第三百二十一條第一項第三款之加
    重竊盜罪（竊取車牌號碼ＬＥ─二五０五號小貨車部分，此部分檢察官起訴法條
    應予變更）。其先後多次竊盜犯行，時間緊接，基本構成要件相同，顯係基於概
    括犯意反覆為之，應依刑法第五十六條連續犯之規定，論以加重竊盜一罪，並依
    法加重其刑至二分之一。另被告有如事實欄所載之犯罪前科，有台灣高等法院被
    告全國前案紀錄表在卷可按；其於五年內再犯本件有期徒刑以上之罪，為累犯，
    應依法遞加重其刑。原審對被告論罪科刑，固非無見，惟原審認被告並無竊取前
    開二輛小貨車之犯行，而就該部分不另為無罪之諭知，尚有未洽。檢察官上訴意
    旨指摘原判決不當，為有理由，應予以撤銷改判。爰審酌被告竊盜、贓物前科累
    累，素行不佳，嚴重破壞社會治安，且犯後不思悔過，態度不佳等一切情狀，量
    處如主文第二項所示之刑。另被告自八十二年起至八十五年間，每年均涉犯贓物
    罪或竊盜罪，進出監獄多次，其於執行完畢未幾又再犯本件竊盜罪行，顯有犯罪
    之習慣。就其行為之嚴重性及危險性觀之，僅以刑之執行顯難徹底根絕其惡習，
    爰併依竊盜犯贓物犯保安處分條例第三條第一項第一款規定，諭知於刑之執行前
    ，令入勞動場所強制工作三年，以資矯治。又扣案鑰匙二支、螺絲起子乙把，為
    被告所有且係供犯罪所用之物，應宣告沒收之；另扣案鑰匙一串，尚無證據可證
    明係被告供犯罪所用之物，不予宣告沒收，附此敘明。
據上論斷，應依刑事訴訟法第三百六十九條第一項前段、第三百六十四條、第二百九
十九條第一項前段、第三百條，刑法第五十六條、第三百二十條第一項、第三百二十
一條第一項第三款、第四十七條、第三十八條第一項第二款，竊盜犯贓物犯保安處分
條例第三條第一項第一款、第四條，判決如主文。
本案經檢察官李土城到庭執行職務。
中    華    民    國     九十    年       二        月       二十七     日
                               審判長法官  吳  鴻  章
                                     法官  黃  永  祥
                                     法官  林  德  盛
右正本證明與原本無異。
本件不得上訴。
                                   書記官  劉  夢  蕾
中      華      民      國    九十一    年      二      月    二十七    日
附錄本判決論罪之法律條文：
刑法第三百二十一條第一項第一款、第三款：
犯竊盜罪而有左列情形之一者，處六月以上五年以下有期徒刑：
一、於夜間侵入住宅或有人居住之建築物、船艦或隱匿其內而犯之者。
三、攜帶兇器而犯之者。
竊盜犯贓物犯保安處分條例第三條第一項：
十八歲以上之竊盜犯、贓物犯，有左列情形之一者，得於刑之執行前，令入勞動場所
強制工作：
一、有犯罪之習慣者。


司法院資訊處製作；財團法人民間司法改革基金會備份。
